臺灣高雄地方法院民事裁定
109年度消債更字第102號
聲  請  人  蔡昂廷（原名：蔡本源）
0000000000000000

0000000000000000

代  理  人  翁銘隆律師
上列當事人因消費者債務清理事件聲請更生，本院裁定如下：
    主  文
聲請人蔡昂廷自中華民國一○九年八月七日下午四時起開始更生
程序。
命司法事務官進行本件更生程序。
    理  由
一、按債務人不能清償債務或有不能清償之虞者，得依本條例所
    定更生或清算程序，清理其債務；債務人無擔保或無優先權
    之本金及利息債務總額未逾新臺幣（下同）12,000,000元者
    ，於法院裁定開始清算程序或宣告破產前，得向法院聲請更
    生；法院開始更生程序之裁定，應載明其年、月、日、時，
    並即時發生效力；法院開始更生或清算程序後，得命司法事
    務官進行更生或清算程序，必要時得選任律師、會計師或其
    他適當之自然人或法人1人為監督人或管理人，消費者債務
    清理條例（下稱消債條例）第3條、第16條第1項、第42條第
    1項、第45條第1項分別定有明文。
二、聲請意旨略以：伊有不能清償債務情事，前依消債條例規定
    ，向本院聲請調解債務清償方案，惟調解不成立。伊又未經
    法院裁定開始清算程序或宣告破產，爰聲請更生等語。
三、經查：
  ㈠聲請人前於民國109年1月2日提出債權人清冊，向本院聲請調
    解債務清償方案，經本院109年度司消債調字第22號受理，
    於109年2月17日調解不成立，聲請人於同日以言詞聲請更生
    等情，業經本院依職權調閱上開調解卷宗核閱無訛。
  ㈡聲請人於106年度至108年度均無申報所得，名下無財產，迄
    至109年5月5日於郵局帳戶有4,990元存款餘額，另聲請人亦
    稱子女蔡○芳之郵局帳戶中，於109年4月29日存入之90,000
    元為聲請人所有；聲請人現無有效保單；又聲請人罹重度憂
    鬱症，屬中度身心障礙，目前情緒及生活功能退化，病情呈
    慢性化，難以維持一般工作，其自民國91年所經營之日昇洗
    衣店（未曾辦理商業登記、稅籍登記）停止營業後，即無業
    迄今，由配偶每月給付4,000元，且每年領取春節慰問金3,0
    00元，原每月領取低收入戶補助6,115元、身障補8,499元，
    109年1月起各調整為每月領取6,358元、8,836元，另曾於10
    9年4月20日、5月5日各領取4,500元行政院紓困補助等情，
    除據聲請人陳述外，並有財政部高雄國稅局106年至107年綜
    合所得稅各類所得資料清單及財產歸屬資料清單【本院109
    年度司消債調字第22號卷（下稱調卷）第12至13頁、本案卷
    第53頁】、108年稅務電子閘門財產所得調件明細表（本案
    卷第103頁）、財產及收入狀況說明書（本案卷第11頁）、
    債權人清冊（調卷第4頁）、戶籍謄本（調卷第7頁）、勞工
    保險被保險人投保資料表（調卷第14頁）、個人商業保險查
    詢結果表（本案卷第54頁）、財團法人金融聯合徵信中心前
    置協商專用債權人清冊（調卷第9至11頁）、信用報告（本
    案卷第33至34頁）、社會補助查詢表（本案卷第104至108頁
    ）、勞動部勞工保險局函（本案卷第80頁）、勞動部勞動力
    發展署高屏澎東分署函（本案卷第81頁）、健保投保紀錄（
    調卷第15頁）、小港區公所低收入戶證明書（調卷第20頁）
    、身障證明（調卷第21頁）、切結書（本案卷第75頁）、存
    簿（本案卷第14至15頁）、蔡○芳之郵局存簿（本案卷第25
    至26頁）、小港醫院診斷證明書（本案卷第59頁）、台灣人
    壽保險股份有限公司函（本案卷第82頁）、安聯人壽保險股
    份有限公司函（本案卷第83頁）可憑。依聲請人上述工作、
    收入及財產情況，堪認以其配偶每月給付之4,000元加計所
    領身障補助、低收入戶補助及春節慰問金共計19,444元（計
    算式：4,000＋3,000÷12＋6,358＋8,836＝19,444）核算其償債
    能力，較為妥適。
  ㈢關於聲請人個人日常必要支出部分，聲請人主張每月支出11,
    067元乙情。按債務人必要生活費用，以最近一年衛生福利
    部或直轄市政府所公告當地區每人每月最低生活費一點二倍
    定之，消債條例第64條之2第1項定有明文。本院參酌衛福部
    社會司所公告109年度高雄市最低生活費為13,099元，1.2倍
    即15,719元。又聲請人陳稱於母親所有房屋居住，則其客觀
    上無房屋費用支出，故於計算聲請人個人每月必要生活費時
    ，即應自前開已包括居住費用在內之每月最低生活費用中，
    扣除相當於房租支出所佔比例（大約為24.36％）【計算式：
    15,719－（15,719×24.36%）＝11,890】，聲請人主張每月必
    要支出約11,067元，尚屬合理，應予採計。
  ㈣關於聲請人扶養支出部分，聲請人稱須負擔未成年子女蔡○芳
    之扶養費，每月1,000元，及父親蔡旺松、母親謝汶真之扶
    養費，每月共3,000元。經查：
　⒈蔡○芳係93年1月生，就讀五專，於106年度至107年度均無申
    報所得，108年度申報所得為3,000元（性質為薪資所得），
    名下無財產，勞保業於108年12月27日退保，現無打工，自1
    07年2月至108年10月每月領取低收入戶兒童補助2,695元，1
    08年10月至12月原每月領取低收入戶高中就學補助6,115元
    ，109年1月起調整為每月領取6,358元，於107年共領取中國
    鋼鐵股份有限公司助學金1,500元，108年共領取4,500元，1
    09年迄至5月已領取3,000元，另107年1月至109年5月共領取
    家扶中心61,800元扶助金等情，此有戶籍謄本（調卷第7頁
    ）、所得資料清單及財產歸屬資料清單（本案卷第44至46頁
    ）、108年稅務電子閘門財產所得調件明細表（本案卷第90
    頁）、勞工保險被保險人投保資料表（本案卷第91至92頁）
    、存簿（本案卷第25至26頁）、社會補助查詢表（本案卷第
    93至97頁）、財團法人台灣兒童暨家庭扶助基金會高雄市南
    區分事務所函（本案卷第77頁）、中國鋼鐵股份有限公司函
    （本案卷第78至79頁）、學生證（本案卷第58頁）附卷可參
    。聲請人所育之子女既未成年，名下復無財產，堪認有受扶
    養之權利。至蔡○芳所需扶養程度，按受扶養者之必要生活
    費用，準用第1項規定計算基準數額，並依債務人依法應負
    擔扶養義務之比例認定之，消債條例第64條之2第2項亦有明
    定。因蔡○芳居住於聲請人母親名下房屋，除自其必要生活
    費用中扣除相當於房租支出所佔比例（109年度高雄市每人
    每月不含房屋支出之最低生活費11,890元），並應扣除蔡○
    芳每月領取之補助、扶助金，再由聲請人與配偶各負擔2分
    之1【計算式：［11,890－6,358－61,800÷29－（1,500＋4,500＋3
    ,000）÷29］÷2＝1,546】。聲請人主張每月支出子女扶養費1,
    000元，尚為可採。
  ⒉其次，父親蔡旺松係25年生，現無業，於106年度至108年度
    申報所得各為2,009元、1,980元、1,980元（性質均為利息
    所得），名下有1998年出廠車輛1部，及共有之土地3筆、田
    賦5筆，現值共計388,341元，前於85年12月19日領取213,00
    0元勞保老年給付，原每月領取7,463元中低收入戶老年津貼
    ，109年1月起調整為每月領取7,759元；母親謝汶真係30年
    生，現無業，於106年至107年度均無申報所得，名下有房屋
    、土地各1筆，現值共計1,052,554元，前於88年7月17日領
    取619,875元勞保老年給付，原每月領取7,463元中低收入戶
    老年津貼，109年1月起調整為每月領取7,759元等情，此有
    戶籍謄本（本案卷第35頁）、所得資料清單及財產歸屬資料
    清單（卷47頁至52頁）、108年度稅務電子閘門財產所得調
    件明細表（本案卷第110至111頁、第113頁）、存簿（本案
    卷第27至32頁）、雲林縣政府函（本案卷第76頁）、勞動部
    勞工保險局函（本案卷第80頁）、勞工保險被保險人投保資
    料表（本案卷第109頁、第112頁）附卷可憑。足認蔡旺松、
    謝汶真年事已高，雖有田賦、土地、房屋，惟房屋現供自住
    ，田賦及土地不宜強予以變價，且蔡旺松雖有利息所得，惟
    存款非鉅，二人復無繼續性之收入，應難以維持自己生活，
    有受聲請人及另2名子女扶養之權利。至蔡旺松、謝汶真所
    需扶養程度，因其係住於謝汶真位於小港區之所有房屋，以
    109年度高雄市每人每月不含房屋支出之最低生活費11,890
    元（詳前述），扣除每月領取之老年津貼，聲請人應負擔2,
    754元【計算式：（11,890－7,759）×2÷3＝2,754】，逾此範
    圍，難認必要。
  ㈤承上，聲請人目前每月收入約19,444元，扣除個人必要支出1
    1,067元、子女扶養費1,000元、父母親扶養費2,754元後，
    剩餘4,623元，而聲請人目前負債總額為2,223,653元（調卷
    第33至43頁、第48頁，包括：第一銀行、花旗銀行、匯豐銀
    行、聯邦銀行、玉山銀行、台新銀行、中國信託銀行），以
    每月所餘逐年清償，至少須約40年（計算式：2,223,653÷4,
    623÷12≒40）始能清償完畢，應認其已不能清償債務。此外
    ，聲請人無擔保或無優先權之債務總額未逾1,200萬元，且
    無消債條例第6條第3項、第8條或第46條各款所定駁回更生
    聲請之事由存在。則聲請人聲請更生為有理由，應予准許，
    爰命司法事務官進行本件更生程序。
四、依消債條例第11條第1 項、第45條第1 項、第16條第1 項，
    裁定如主文。
中　　華　　民　　國　 109　　年　　8 　　月　　7 　　日
              　　民事庭　　  法　官　陳宛榆
以上正本係照原本作成。
本裁定不得抗告。
中　　華　　民　　國　 109　　年　　8 　　月　　7 　　日
  　                          書記官　何福添